【裁判字號】    99,抗,1097
【裁判日期】    990923
【裁判案由】    聲請定其應執行刑
【裁判全文】
臺灣高等法院刑事裁定                  99年度抗字第1097號
抗  告  人
即受 刑 人  甲○○
上列抗告人因違反毒品危害防制條例等案件，不服臺灣板橋地方
法院中華民國99年8月27日定其應執行刑之裁定（99年度聲字第4
014號），提起抗告，本院裁定如下
    主  文
抗告駁回。
    理  由
一、原裁定意旨略以：抗告人即受刑人甲○○因違反毒品危害防
    制條例等案件，經原審法院先後判處如原裁定附表（下稱附
    表）所示之刑確定，有各該判決書及本院被告前案紀錄表附
    卷可稽。檢察官聲請就附表編號1至5、附表編號6至12所示
    之罪，分別定其應執行之刑，原審認聲請為正當，就附表編
    號1至5所示之罪，定應執行刑為有期徒刑1年9月，編號6至
    12所示之罪，定應執行刑為有期徒刑2年4月。
二、抗告意旨略以：按刑法第56條連續犯之規定，業於94年2月2
    日修正公佈刪除，並於95年7月1日施行，而連續犯廢除後，
    基於連續犯原為數罪之本質，及刑法之公平原則，過去視為
    連續犯之犯罪，原則上應回歸數罪併罰，藉此維護刑罰之公
    正性。然一罪一罰，獨對毒品為防制條例之施用毒品罪，有
    欠公允之處。新法實施以來，各法院之判決中：如販賣毒品
    案例，犯5次販賣行為，各判刑15年（5個15年，共計75年）
    ，定其應執行刑約為18年6月至19年；又如強盜罪，犯強盜
    案件6件，分別判刑5年6月（6個5年6月，共計33年）後，定
    其應執行刑約為6年6月，諸如搶奪、偽造國幣、詐欺、強盜
    等案件亦同。上開案例與施用毒品罪不同之處，只在大致都
    會由同法官一併審理及判決，而施用毒品則無，例如6次施
    用毒品分別判刑1年2月，合併後定其應執行刑卻成6至7年左
    右，兩者之間待遇何止天壤之別？顯見其不公之處。再按比
    例原則論，施用毒品行為，均有其成癮性，反覆長期施用下
    ，因而犯下多次犯行，依現況之判決刑度與販賣毒品刑度相
    較，不遑多讓更而有甚之者，顯見違背比例原則之處明確。
    是抗告人不服原裁定，請從輕裁定應執行之刑等語。
三、按裁判確定前犯數罪者，併合處罰之，有二裁判以上者，依
    刑法第51條之規定，定其應執行之刑，同法第50條、第53條
    分別定有明文。次按法院就自由裁量權之行使，除不得逾越
    法律所規定範圍之外部性界限外，另應受比例原則、公平正
    義原則之規範，謹守法律秩序之理念，體察法律之規範目的
    ，使其結果實質正當，合於裁量之內部性界限，俾與立法本
    旨相契合。刑法第51條第5款規定數罪併罰，宣告多數有期
    徒刑者，應於各刑中之最長期以上，各刑合併之刑期以下，
    定其應執行之刑期，但不得逾30年，其就數罪併罰，固非採
    併科主義，而係採限制加重主義，就俱發各罪中，以最重之
    宣告刑為基礎，由法院參酌他罪之宣告刑，裁量加重定之，
    且不得逾法定之30年最高限制，此即外部性界限。法院為裁
    判時，二者均不得有所踰越。在數罪併罰，有二裁判以上，
    定其應執行之刑時，固屬於法院自由裁量之事項，然仍應受
    前揭外部性界限及內部性界限之拘束（最高法院94年度台非
    字第233號、96年度台上字第7583號等判決意旨參照）。
四、經查：抗告人因犯如附表編號1至12所示之罪，經原審法院
    分別判處如附表所示之刑確定，其中除附表編號5所示之罪
    ，經原審法院以99年度易字第1203號判決判處有期徒刑8月
    外，其餘：(1)附表編號1、2所示之罪，曾由原審法院以98年
    度訴字第2156號判決定其應執行刑為有期徒刑1年；(2)附表
    編號3、4所示之罪，曾由原審法院以98年度簡字第7986號判
    決定其應執行刑為有期徒刑3月；(3)附表編號6、7所示之罪
    ，曾由原審法院以99年度訴字第98號判決定其應執行刑為有
    期徒刑1年；(4)附表編號8、9所示之罪，曾由原審法院以99
    年度訴字第232號判決定其應執行刑為有期徒刑1年；(5)附表
    編號10、11、12所示之罪，曾由原審法院以99年度訴字第63
    8號判決定其應執行刑為有期徒刑1年2月，有各該案件判決
    書及本院被告前案紀錄表在卷可稽。是揆諸上開說明，原審
    定應執行刑時，除應符合外部性界線之規定外，仍應受內部
    性界線之限制。查原審就抗告人所犯如附表編號1至5所示之
    5罪，定應執行刑為有期徒刑1年9月、就如附表編號6至12所
    示之6罪，定應執行刑為有期徒刑2年4月，均較各該宣告刑
    （含曾定其應執行刑之刑期）合併之刑期為低，符合上開外
    部性界線及內部性界線，亦無明顯過重而違背比例原則或公
    平正義之情形，自難認原審就本件裁量權之行使，有何違法
    或不當之處。至抗告人所舉其他個案審判中量刑之情形，並
    無拘束本案之效力，且非原審所應調查審酌之事項，抗告人
    執此指摘原裁定違反比例或公平原則云云，為無理由，應予
    駁回。
據上論斷，應依刑事訴訟法第412 條，裁定如主文。
中    華    民    國    99    年    9     月    23    日
                  刑事第五庭審判長法  官  李英勇
                                  法  官  劉秉鑫
                                  法  官  白光華
以上正本證明與原本無異。
如不服本裁定，應於收受送達後5日內向本院提出抗告狀。
                                  書記官  廖鴻勳
中    華    民    國    99    年    9     月    23    日

司法院資訊處製作；財團法人民間司法改革基金會備份。
